【裁判字號】    91,訴,3400
【裁判日期】    920113
【裁判案由】    給付股票
【裁判全文】
臺灣臺北地方法院民事判決  九十一度訴字第三四○○號
    原      告    乙○○
    訴訟代理人    成介之律師
    複  代理人    甲○○
    被      告    丁○○
                              .
    訴訟代理人    李文娟律師
                  王嘉斌律師
右當事人間請求給付股票事件，經台灣士林地方法院裁定而來，本院判決如左：
    主    文
原告之訴及假執行之聲請均駁回。
訴訟費用由原告負擔。
    事    實
甲、原告方面：
一、聲明：
（一）被告應將其所有之東森寬頻電信股份有限公司每股面額新台幣（下同）拾圓之
      股票七十七萬股之所有權移轉並給付予原告。被告並應將自東森公司受領之前
      述股份孳息（包含配發股利及股利）給付與原告。
（二）原告願供擔保請准宣告假執行。
二、陳述略稱：原告乙○○與被告丁○○於民國八十八年間約定由原告乙○○與被告
    丁○○合資認購東森寬頻電信股份有限公司（下稱東森公司）股票並定立協議書
    ，原告乙○○委由被告丁○○統籌申購，並由其認東森公司之發起人。而原告所
    認股數為七十七萬，被告丁○○則於東森公司股票得交割時，無條件將原告乙○
    ○所持股份轉讓過戶予原告。原告依約已先後將認購價八百六十五萬元交付與被
    告，惟被告並未將股票交付。按民法第三百四十八條第二項之規定，被告與原告
    約定出賣其所持有之東森公司股份，即負有使原告取得其權利之義務，因其權利
    而得占有一定之物者，並負有交付物之義務，爰依約請求被告給付股票。
三、證據：提出協議書、股票價格表各一件並聲請通知證人楊伯稜為證。
乙、被告方面：
一、聲明：駁回原告之訴及假執行之聲請。
二、陳述略稱：被告已將股款返還原告，依民法第二百六十四條第一項前段規定，如
    原告要求被告交付股票，則必需將被告返還之股款再交付予被告，被告始有交付
    股票之義務。
丙、本院依職權調閱臺灣臺北地法院檢察署九十一年度偵字第九六一三號偵查卷。
    理    由
一、原告主張其與被告於八十八年間約定合資認購東森公司之股票七十七萬股委由被
    告統籌申購，並已交付認購股款新台幣（下同）八百六十五萬元予被告，斯時被
    告並係東森公司之發起人，依公司法第一百六十三條第二項規定，需滿一年後持
    股方可過戶，故約定被告應於東森公司股票得交割時，無條件將原告所持股份轉
    讓過戶予原告，惟被告迄未將股票交付予原告等情，為被告所不爭執，並有原告
    提出之協議書、股票價格表各一件為證，是原告前開之主張，應可信為真實。
二、惟被告辯稱：即因原告堅持過戶而起爭執，故被告乃將股款匯回原告帳戶內，並
    告知原告滿一年後隨時可繳清股款，被告必依約交付股票，被告亦與訴外人丙○
    ○簽訂協議書並已依約交付股票予丙○○，如原告要求被告交付股票，則必需將
    被告返還之股款再交付予被告，被告始有交付股票之義務等語。是本件之爭執點
    即在於：被告是否業已將原告繳交之認購股款八百六十五萬元返還予原告？
三、按當事人主張有利於己之事實者，就其事實有舉證之責任，民事訴訟法第二百七
    十七條定有明文。被告主張其業已將原告繳交之認購股款柒佰肆拾捌萬伍仟元返
    還予原告之事實，已據其提出與所述相符之交易明細表為證，並為原告是承在卷
    ，此金額與原告先前給付之捌佰陸拾伍萬元雖有落差，惟查，被告陳稱系爭股款
    應為柒佰柒拾萬元，另玖拾伍萬元係約定要給付被告之傭金，且二造間並無其他
    債權債務等語，復為原告所不爭執，是被告主張前開匯款即係為退還原告前所繳
    交之認購股款，應可信實。被告既已退還大部分之股款予原告，準此，如原告仍
    要求被告交付股票，則必需將被告返還之股款再交付予被告，被告始有交付股票
    之義務自明。原告雖聲請本院函查被告帳戶提領資料，以證明被告匯回股款給原
    告後，原告有以現金提領之方式再繳交給被告之事實。惟原告從未陳明其於何時
    、地提領多少現金再交付予被告，兼之被告亦否認原告有再以現金返還股款之事
    實，況如原告所言屬實，何以被告應原告要求返還大部分之股款後，原告立即再
    將被告返還之股款交付被告？原告何需多此一舉？此顯與一般交易常情有違。再
    者，縱使被告帳戶在二月二十二日之後之三、四日內，及二月二十六、二十七日
    有大筆金額匯入，惟原告係在取得被告帳戶明細資料後，再提出前述之證據方法
    ，且此亦無法證明被告帳戶中所匯入之金額，即原告所再行交付之款項，因認原
    告此項聲請調查證據之方法與本件待證事實並無必要性、關聯性，故無函查被告
    帳戶，亦無通知被告之前手以明有無原因關係存在之必要。另原告雖聲請通知證
    人楊伯稜為證，惟楊伯稜經本院二次合法通知無正當理由而未到庭，且參之本院
    依職權調閱之臺灣臺北地法院檢察署九十一年度偵字第九六一三號偵查卷中，證
    人楊伯稜到庭所為之證詞，亦僅能證明原告曾於九十年三月間某日有提款之行為
    ，然究竟是否提領貳佰萬元？作何用途？交付何人？等等，楊伯稜均未能證明屬
    實，此有證人楊伯稜之訊問筆錄（影本）附卷可考，而此款項（貳佰萬）亦與股
    款相去甚遠，是認楊伯稜無法證明原告有交付股款予被告之行為，故認無再予通
    知之必要，附此敘明。
四、此外，原告既未能舉他證證明其有再行交付系爭股款予被告之事實，是原告請求
    被告交付股票，即屬無據，不應准許。原告之訴既經駁回，其假執行之聲請，亦
    失所附麗，應併予駁回。
五、結論：本件原告之訴為無理由，依民事訴訟法第第七十八條，判決如主文。
中      華      民      國    九十二    年      一      月     十三     日
                              民事第三庭法      官   林振芳
右為正本係照原本作成
如對本判決上訴，須於判決送達後廿日內向本院提出上訴狀
中      華      民      國    九十二    年      一      月     十五     日
                                        法院書記官  葛映嵐


司法院資訊處製作；財團法人民間司法改革基金會備份。
